【裁判字號】    90,上易,42
【裁判日期】    900227
【裁判案由】    竊盜
【裁判全文】
臺灣高等法院臺南分院刑事判決                    九十年度上易字第四二號 Ｃ
      上  訴  人
      即  被  告  乙  ○  ○
右上訴人因竊盜案件，不服臺灣雲林地方法院八十九年度易字第七五六號中華民國八
十九年十一月二十九日第一審判決（起訴案號：臺灣雲林地方法院檢察署八十九年度
偵字第三五九四號），提起上訴，本院判決如左：
      主      文
原判決撤銷。
乙○○結夥三人以上竊盜，處有期徒刑陸月，如易科罰金以參佰元折算壹日。
      事      實
一、乙○○於民國八十九年八月二日凌晨三時許，夥同另二名不詳年籍之成年男子，
    共同意圖為自己不法之所有，由乙○○駕駛其配偶高湘櫻所有之車號Ｎ四─六六
    二一號自用小貨車，至戊○○經營位於雲林縣口湖鄉○○段三六一之二號漁池，
    由乙○○與其中一名不詳成年男子手持漁網，進入該漁池網取草蝦，旋將網得之
    草蝦，交由站立該自用小貨車上之其中一名不詳成年男子堆放，共同以此方法竊
    取戊○○養殖之草蝦三兩，得手後，為埋伏之戊○○、邱文德發見，報警循線追
    緝。詎乙○○見警前來，竟駕駛該自用小貨車拒捕，並壓過戊○○等人堆積之空
    心磚，而加速逃逸。嗣為戊○○記下車號，經警循線查得車號Ｎ四─六六二一號
    自用小貨車，為乙○○使用，並在該車上查獲三兩之草蝦，而查悉上情。
二、案經戊○○訴由雲林縣警察局北港分局報請臺灣雲林地方法院檢察署檢察官偵查
    起訴。
      理      由
一、訊據上訴人即被告乙○○，對於車號Ｎ四─六六二一號自用小貨車為其配偶高湘
    櫻所有，該車平日由其駕駛使用，警察查獲當時該車上有重三兩之草蝦，及其使
    用之該小貨車輪胎，與壓過之空心磚胎紋痕跡吻合等情不諱，惟矢口否認有竊盜
    犯行，辯稱：車號Ｎ四─六六二一號自用小貨車，是我太太的，平時都由我使用
    ，我做花店生意，有人會去開車，車子平常放在倉庫，車上鑰匙沒有拔下來，一
    般借車會跟我講，當天沒有人向我借車，當時我在醫院照顧我母親，綽號「長腳
    」的朋友叫我出去喝酒，我沒有竊盜云云。然查，右揭事實，已據告訴人戊○○
    指訴綦詳，核與證人邱文德即當時與戊○○埋伏報警之人到庭證以：當晚我與戊○○在附近商店泡茶，看到六六二一號可疑的車子經過，我通知戊○○，我們二
    人就前往躲著看，並通知警察來，但警察來時〔該車〕加速逃逸，我發見車子開
    車的人，確定是當庭被告沒錯，且行竊當時有一人背影跟被告相同，我當天離行
    竊之人之現場，約三十公尺左右，當時雖是晚上，但有路燈，可以看到，不是很
    清楚，之前我在店裡收桌椅時，看到六六二一號車子經過，側面看到駕駛的人是
    被告沒錯，我確定是他等語，並有相片六紙及贓物認領保管單可按。參以告訴人
    戊○○經營之該漁池，前於同年七月三十日即查獲當日前數日曾經失竊，已經告
    訴人戊○○陳明在案，該次失竊之草蝦，雖不能證明為被告乙○○所為，惟告訴
    人戊○○經營之該漁池，既曾於日前失竊草蝦，則告訴人此時對於漁池之周遭環
    境，及出入之人車對象，衡情應較一般人注意，俾免又失竊，此乃常情。因此，
    八十九年八月二日凌晨三時許，其經邱文德通知稱有可疑車輛進入，即與邱文德
    前往埋伏並報警前來緝捕，其此時既特別留意周遭環境等動態，則對於行竊之人
    ，及行竊過程等特徵，應能深切記憶無誤。是告訴人戊○○及證人邱文德彼等當
    庭指認行竊之人，身材及背影與被告相同，並進而確定開車之人為被告等情，應
    屬可採。被告空言否認行竊，辯稱其車子平時停在倉庫，鑰匙沒有拔下等情，既
    不能舉證證明究係何人借車，或提出有利證據以供調查，上揭所辯自與常情不合
    ，諉無足採。再者，被告乙○○對於當晚行縱，初則於警訊時供以：我是「晚上
    八時左右」去嘉義市○○路ＰＵＢ喝酒，約「晚上十二時左右到家，就進房間睡
    覺」云云，繼於原審訊問時供述：當時我在「醫院照顧我母親，朋友叫我出去喝
    酒」，就是綽號長腳那個人〔指劉政弘〕找我出去喝酒云云。嗣經原審訊問證人
    劉政弘即綽號長腳之人，證以：當晚十點多找乙○○，陪他去看他媽媽，生病在
    北港家裡，我坐到十一點多，我跟乙○○的朋友到嘉義，去嘉義喝酒，回來時快
    三點了，當天五個人去，那五個人都是他〔指乙○○〕的朋友，我不認識．．．
    是一起回來，乙○○在裡面云云；再經原審再提示八十九年十一月六日被告乙○○訊問筆錄結果，證人劉政弘改口證稱：我曾與他出去喝酒，但不知道是那一天
    云云。綜合被告乙○○上揭所辯、及證人劉政弘證述以觀，就時間而言：被告乙○○於警訊時供以晚上八時左右，去嘉義市○○路ＰＵＢ喝酒，約晚上十二時左
    右到家，就進房間睡覺云云；核與證人劉政弘證以當晚十點多找乙○○，陪他去
    看他媽媽，生病在北港家裡，我坐到十一點多，我跟乙○○的朋友到嘉義，去嘉
    義喝酒，回來時快三點了，顯然不合。況，證人劉政弘經原審再訊問結果，亦不
    能確定與被告乙○○外出喝酒之日，是否確為失竊草蝦之日之晚上，就此部分證
    述，並不能為有利於被告之認定。就人數而言：被告乙○○初於警訊時供稱當晚
    十二時左右到家，即進入房間睡覺，惟嗣後改口供稱當晚綽號長腳即證人劉政弘
    找其外出喝酒，並未供有其他人一起喝酒情事；而證人劉政弘卻證以當天有五個
    人一起去云云。再者，被告於原審訊問時，供稱當時在醫院照顧我母親，朋友叫
    我出去喝酒，亦與證人劉政弘證以當晚十點多找乙○○，陪他去看他媽媽，生病
    在北港家裡等情有間。參以被告乙○○前後供詞矛盾，上揭所辯，自無足取。證
    人劉政弘既不能確定失竊草蝦當日晚上〔即八十九年八月一日晚上至同年月二日
    凌晨三時期間〕與被告乙○○外出喝酒，其到庭所證應係附合、或受被告請託，
    而為迴護被告之詞，所證自難遽採。另本院傳訊證人丁○○供稱「（問：誰付帳
    ？）乙○○。」「（問：為何知道是乙○○？）因是他約我們去的。」（見本院
    九十年二月十五日審判筆錄）再者，被告於本院訊問時，供稱當時是己○○刷卡
    付帳（見本院九十年二月十五日審判筆錄）。被告之陳述與證人丁○○之證述不
    合，證人丁○○證稱其與被告乙○○外出喝酒應係附合、或受被告請託，而為迴
    護被告之詞。被告平日駕駛使用之車號Ｎ四─六六二一號自用小貨車，車上既遺
    留有草蝦，且該車逃逸時，該小貨車輪胎壓過空心磚，加速逃逸，事後查獲該小
    貨車後，經警比對胎紋與空心磚痕跡，又屬吻合等情，亦經證人甲○○、丙○○
    即雲林縣警察局北港分局金湖派出所查緝之員警甲○○、丙○○到庭證述屬實，
    顯見該小貨車當時確實是駕往該漁池行竊草蝦無誤。且員警甲○○、丙○○二人
    亦於本院結證時到庭證稱「他事後找我們很多次，說這案不要送他要與被害人和
    解」等語；被告亦於本院結證時供述「（問：警察找你以後你有無對警察表示要
    與被害人和解？）有講。」（見本院九十年二月十五日審判筆錄），苟被告無竊
    盜犯行，又何須要求給予與被害人私下和解之機會。其空言否認行竊等情，應係
    犯後飾卸之舉，實無足取。事證明確，被告犯行堪以認定。又告訴人於警訊稱被
    竊草蝦約一百斤，於偵查中則謂損失一千多斤，惟無證據證明被竊之確實數量，
    自以查獲時之三兩草蝦計算其數量。
二、核被告乙○○所為，係犯刑法第三百二十一條第一項第四款之加重竊盜罪。其與
    另二名不詳年籍之成年男子間，有犯意聯絡及行為之分擔，均為共同正犯。
三、原審予以論罪科刑固非無見，惟查被告係竊取戊○○養殖之草蝦三兩，原判決認
    係竊取戊○○養殖之草蝦約一百台斤即有未洽，被告上訴否認犯罪，雖不足採，
    惟原判決既有可議，自應由本院將原判決撤銷改判。爰審酌被告有無前科紀錄，
    有台灣雲林地方法院檢察署刑案資料查註紀錄表、本院被告全國前案紀錄表可按
    ，其因一時貪念，竟夥同二名不詳年籍成年男子共犯此項竊盜罪，參酌竊盜罪對
    於社會之危害程度，竊得之草蝦三兩，及被告乙○○遇警查緝時，竟仍駕車加速
    逃逸，具有較大之社會危險性，其犯罪動機、目的、手段、犯後仍飾詞狡飾，迄
    無悔改之心等一切情狀，量處如主文所示之刑，並諭知易科罰金之折算標準，以
    資懲儆。
據上論斷，應依刑事訴訟法第三百六十九條第一項前段、第三百六十四條、第二百九
十九條第一項前段、刑法第二十八條、第三百二十一條第一項第四款、第四十一條，
罰金罰鍰提高標準條例第二條，判決如主文。
本案經檢察官蘇南桓到庭執行職務。
中    華    民    國      九十      年      二      月     二十七       日
                                  臺灣高等法院臺南分院刑事第二庭
                                      審判長法官  游    明    仁
                                            法官  陳    清    溪
                                            法官  蘇    重    信
右正本證明與原本無異。
不得上訴。
                                      法院書記官  李    珍    鳳
中    華    民    國      九十      年      三      月     一           日
附錄法條：
刑法第三百二十一條第一項：犯竊盜罪而有左列情形之一者，處六月以上五年以下有
                          期徒刑：
                  第四款：結夥三人以上而犯之者。


司法院資訊處製作；財團法人民間司法改革基金會備份。
